【裁判字號】    98,簡上,628
【裁判日期】    980831
【裁判案由】    毀棄損壞等
【裁判全文】
臺灣高雄地方法院刑事判決             98年度簡上字第628號
上  訴  人  臺灣高雄地方法院檢察署檢察官
上  訴  人
即  被  告  甲○○○
上列上訴人因被告毀棄損害案件，不服本院民國98年6 月2 日98
年度審簡字第1135號第一審簡易判決（聲請簡易判決處刑書案號
：98年度偵字第1049號），提起上訴，本院管轄之第二審合議庭
判決如下：
    主  文
原判決撤銷。
甲○○○犯毀損他人物品罪，處拘役貳拾日，如易科罰金，以新
臺幣壹仟元折算壹日。
    事  實
一、甲○○○與丙○○住居同村，雙方相處不睦，甲○○○於民
    國97年8 月8 日下午7 時43分許，在高雄縣茄萣鄉○○村○
    ○○街107 號前，見丙○○手持相機拍照蒐證，竟基於毀損
    之不確定故意，持掃把揮打丙○○手持之相機，欲阻止丙○
    ○拍照，致該相機掉落地面，造成相機外殼破裂損壞，足以
    生損害於丙○○。
二、案經丙○○訴由臺灣高雄地方法院檢察署檢察官偵查起訴。
    理  由
壹、有罪部分：
一、按被告以外之人於審判外之言詞或書面陳述，除法律有規定
    者外，不得作為證據；又被告以外之人於審判外之陳述，雖
    不符刑事訴訟法第159 條之1 至第159 條之4 之規定，而經
    當事人於審判程序同意作為證據，法院審酌該言詞陳述或書
    面陳述作成時之情況，認為適當者，亦得為證據；當事人、
    代理人或辯護人於法院調查證據時，知有第159 條第1 項不
    得為證據之情形，而未於言詞辯論終結前聲明異議者，視為
    有前項之同意。刑事訴訟法第159 條第1 項、第159 條之5
    分別定有明文。經查，本判決所引用之各項證據資料，其屬
    於被告以外之人於審判外之言詞、書面陳述者，均據本院於
    調查證據程序逐一提示並告以要旨，檢察官、被告均知該等
    證據為被告以外之人之審判外陳述，均未於言詞辯論終結前
    聲明異議，本院審酌上開證據作成時之情況，亦無不當取供
    等情形，認為以之作為本案之證據亦屬適當，依刑事訴訟法
    第159 條之5 規定，應有證據能力。
二、上揭事實，業據被告甲○○○於本院審理中坦承有持掃把將
    告訴人丙○○手中之相機打落在地，核與證人即告訴人丙○
    ○於偵查中證述其所有之相機遭被告打落，外殼因此裂開，
    鏡頭無法伸縮之情節相符，並有告訴人上開外殼已破裂毀損
    之相機照片2 張在卷可稽。被告雖辯稱不知該相機有無毀損
    ，然相機乃精密度較高之機器，不容重擊或摔落，否則極易
    毀損。被告明知將告訴人之相機打落在地，很可能因此造成
    該相機外觀或功能之損壞，仍持掃把揮打告訴人手中之相機
    ，致告訴人之相機外殼破裂，鏡頭無法伸縮，足認被告主觀
    上已有毀損之不確定故意。從而，本件事證明確，被告毀損
    之犯行堪以認定，應依法論科。
三、核被告甲○○○所為，係犯刑法第354 條之毀損他人物品罪
    。原判決以被告罪證明確，因予論罪科刑，固非無見，惟原
    判決認被告於毀損告訴人相機之過程中，過失造成告訴人傷
    害，另構成過失傷害犯行，而與毀損部分有想像競合之裁判
    上一罪關係，然經本院審理後，認被告並無構成過失傷害罪
    （理由詳如下述），是被告上訴意旨否認犯罪，並指摘原判
    決不當，及公訴人以原審判決過輕為由提起上訴，雖均無理
    由，惟原判決既有上開未合之處，自應由本院將原判決撤銷
    改判。爰審酌被告不思以理性和平方法解決紛爭，僅因細故
    而為本件犯行，所為實屬可議，惟念及被告無犯罪前科，有
    臺灣高等法院被告前案紀錄表在卷可參，素行尚稱良好，暨
    其犯罪之動機、目的及手段等一切情狀，量處如主文所示之
    刑，並諭知易科罰金之折算標準，以資懲儆。
貳、不另為無罪諭知部分：
一、公訴意旨另以：被告甲○○○與丙○○住居同村，雙方相處
    不睦，被告於97年8 月8 日下午7 時43分許，在高雄縣茄萣
    鄉○○村○○○街107 號前，見丙○○手持相機拍照蒐證，
    竟基於毀損之不確定故意，持掃把揮打丙○○手持之相機，
    欲阻止丙○○拍照，致該相機掉落地面，除造成相機外殼破
    裂損壞，足以生損害於丙○○外，並因此不慎以掃把揮打至
    丙○○左手，導致其受有左手前外臂挫傷並橈骨骨折之傷害
    ，因認被告亦涉有刑法第284條第1項之過失傷害罪嫌。
二、按犯罪事實應依證據認定之，無證據不得認定犯罪事實。不
    能證明被告犯罪或其行為不罰者，應諭知無罪之判決，刑事
    訴訟法第154 條第2 項及第301 條第1 項分別定有明文。次
    按告訴人之告訴，係以使被告受刑事訴追為目的，是其陳述
    是否與事實相符，仍應調查其他證據以資審認。又認定不利
    於被告之事實，須依積極證據，苟積極證據不足為不利於被
    告事實之認定時，即應為有利於被告之認定，更不必有何有
    利之證據。另按事實之認定，應憑證據，如未能發現相當證
    據，或證據不足以證明，自不能以推測或擬制之方法，以為
    裁判基礎；認定犯罪事實，所憑之證據，雖不以直接證據為
    限，間接證據亦包括在內，然無論直接或間接證據，其為訴
    訟上之證明，須於通常一般之人均不致於有所懷疑，而得確
    信其為真實之程度者，始得據之為有罪之認定，倘其證明尚
    未達到此一程度，而有合理性懷疑之存在時，即無從為有罪
    之認定，最高法院52年台上字第1300號判例、30年上字第
    816 號判例、40年台上字第86號判例、76年台上字第4986
    號判例分別著有明文可資參照。
三、公訴人認被告涉有上揭過失傷害犯行，無非係以告訴人丙○
    ○之指訴，及行政院衛生署臺南醫院97年8 月9 日、97年8
    月16日之驗傷證明書為其主要論據。訊據被告則堅詞否認有
    何過失傷害犯行，辯稱：伊僅有將告訴人之相機撥落，並與
    告訴人拉扯掃把，並沒有打到告訴人等語。經查：本件據證
    人乙○○於本院審理中具結證稱：當天伊騎車經過高雄縣茄
    萣鄉○○村○○○街107 號前，看到被告與告訴人丙○○在
    拉扯，他們在搶1 支掃把，並沒有肢體上之衝突，後來丙○
    ○放開拉扯中之掃把，回到其住處再拿1 支掃把出來，伊沒
    有看到被告拿掃把打丙○○等語明確，是從目擊證人之證述
    ，被告並未有毆打告訴人之行為。而證人即告訴人丙○○雖
    指訴有遭被告拿掃把毆打，並受有如上開診斷證明書所載之
    傷害，惟其於本院審理中具結證稱：因被告侵占伊住處之浴
    室，當時伊在現場照相，伊起初沒看到被告，結果被告拿棍
    子從左後方打伊，造成伊骨折，伊之後就跟被告搶棍子等語
    ，然告訴人丙○○所受傷害係左前臂外側5 ×5 公分鈍挫傷
    併橈骨骨折，與其所稱係遭被告從左後方毆打已有不符，而
    告訴人上開骨折之傷勢於97年8 月9 日就診後，至同年月16
    日複診時皆未痊癒，有上開臺南醫院診斷證明書2 份附卷可
    參，以被告骨折傷勢之重，於遭被告毆打後，仍能與被告拉
    扯掃把，甚至再返家取出掃把，實與常理不合。再者，告訴
    人平日即居住在案發地點高雄縣茄萣鄉○○村○○○街107
    號附近，若其於97年8 月8 日案發當日受有上開嚴重之骨折
    傷害，竟未於當日立即在當地就醫，反而遲至翌日到臺南治
    療，復加難以認定告訴人如診斷證明書所載之傷勢與被告打
    落相機之行為間具有因果關係。是以，本件尚難僅憑告訴人
    之指訴及上開臺南醫院之診斷證明書，而遽認被告確有過失
    傷害之犯行。
四、綜上所述，本案積極證據並不足為不利於被告事實之認定，
    自應為有利於被告之認定，更不必有何有利之證據。此外，
    復查無其他積極證據足資認定被告確有公訴人所指之過失傷
    害犯行，惟此部分因與前開本院認定被告有罪部分，公訴人
    認有想像競合犯之裁判上一罪關係，故不另為無罪諭知，附
    此敘明。
據上論斷，應依刑事訴訟法第455 條之1 第1 項、第3 項、第36
9 條第1 項前段、第364 條、第299 條第1 項前段，刑法第354
條、第41條第1 項前段，刑法施行法第1 條之1 ，判決如主文。
本案經檢察官丁○○到庭執行職務。
中    華    民    國    98    年    8     月    31    日
                  刑事第五庭  審判長法  官  廖建瑜
                                    法  官  林永村
                                    法  官  林裕凱
以上正本證明與原本無異。
不得上訴。
中    華    民    國    98    年    8     月    31    日
                                    書記官  黃靖媛


司法院資訊處製作；財團法人民間司法改革基金會備份。
